臺灣花蓮地方法院刑事判決
111年度訴字第87號
公  訴  人  臺灣花蓮地方檢察署檢察官
被      告  林楊淑卿



上列被告因偽造文書等案件，經檢察官提起公訴（110年度偵字
第5833號），經本院合議庭裁定由受命法官獨任進行簡式審判程
序，並判決如下：
    主  文
林楊淑卿犯行使偽造私文書罪，處有期徒刑貳月，如易科罰金，
以新臺幣壹仟元折算壹日。緩刑貳年，並應於本判決確定之日起
壹年內向公庫支付新臺幣參萬元。
    事  實
一、林楊淑卿明知其胞姊林淑真已於民國110年5月30日逝世，林
    淑真另有子女侯月枝為繼承人，且林淑真之遺產屬於侯月枝
    所有，未經侯月枝之同意或授權，不得擅自處分。詎林楊淑
    卿未經侯月枝之同意或授權，基於行使偽造私文書之犯意，
    於110年5月31日，持其所保管之林淑真之中華郵政股份有限
    公司（下稱郵局）存摺、印章，前往花蓮南京街郵局，在郵
    政存簿儲金提款單上填寫新臺幣（下同）27萬1,950元，並
    在該提款單上盜蓋林淑真之印文1枚，表示經林淑真授權林
    楊淑卿轉帳之意，再持以向不知情之承辦人員行使，而將27
    萬1,950元轉匯至林楊淑卿之郵局帳戶內，足生損害於郵局
    對於存款管理之正確性及侯月枝之繼承利益。
二、案經侯月枝告訴及花蓮縣警察局花蓮分局報告臺灣花蓮地方
    檢察署檢察官偵查後起訴。
    理  由
壹、程序部分：
    被告林楊淑卿所犯非為死刑、無期徒刑、最輕本刑為3年以
    上有期徒刑之罪或高等法院管轄第一審案件，其於準備程序
    進行中，先就被訴事實為有罪之陳述，經告知其簡式審判程
    序之旨，並聽取檢察官、被告之意見後，本院合議庭依刑事
    訴訟法第273條之1第1項之規定，裁定由受命法官獨任以簡
    式審判程序進行本案之審理，且依同法第273條之2規定，簡
    式審判程序之證據調查，不受第159條第1項、第161條之2、
    第161條之3、第163條之1及第164條至第170條規定之限制，
    先予敘明。
貳、實體方面
一、本院認定犯罪事實所憑證據及認定之理由：
　　前開犯罪事實，業據被告於本院準備程序、審理時坦承不諱
    ，核與證人即告訴人侯月枝於警詢、偵訊時所證述之情節相
    符（見警卷第19頁至29頁、他字卷第61頁至63頁、核交字卷
    第127頁至131頁），並有戶籍謄本、除戶謄本、林淑真之郵
    局交易彙總登摺明細、郵局111年2月24日儲字第1110054695
    號函暨被告及林淑真之帳戶資料、郵政存簿儲金提款單、客
    戶歷史交易清單、三親等資料查詢結果附卷可稽（見警卷第
    41頁至43頁、第81頁、核交字卷第87頁至95頁、第105頁）
    ，足認被告之任意性自白核與事實相符，應堪採信，故本件
    事證明確，被告之犯行洵堪認定，應予依法論科。
二、核被告所為，係犯刑法第216條、第210條之行使偽造私文書
    罪。被告盜蓋林淑真之印章於郵政存簿儲金提款單上，係偽
    造私文書之階段行為，其偽造私文書後持以行使，偽造私文
    書之低度行為應為行使偽造私文書之高度行為所吸收，不另
    論罪。
三、爰審酌被告無任何前科紀錄，此有臺灣高等法院被告前科紀
    錄表可參，素行良好；其明知林淑真已死亡，不知採取正當
    程序處理遺產事宜，竟盜蓋林淑真之印鑑領取帳戶存款，足
    生損害於金融機構對於客戶存款管理之正確性及告訴人對於
    遺產管理之權益，所為實屬不該；惟念被告提領遺產存款之
    動機係為支付林淑真之喪葬費用與行政規費（詳後述），並
    非供己私用，且考量其於本院審理時坦承犯行之犯後態度，
    犯後態度良好；兼衡被告自述國中畢業之智識程度、無業、
    經濟狀況普通之生活狀況（見本院卷第74頁），及其犯罪之
    動機、目的、手段、未因本件犯行獲利等一切情狀，量處如
    主文所示之刑，並諭知易科罰金之折算標準。
四、查被告前未曾因故意犯罪受有期徒刑以上刑之宣告，有上開
    被告前案紀錄表可查，其為支付林淑真之喪葬費用與相關規
    費，一時短於思慮，在未得告訴人之同意下，而為本案行使
    偽造私文書犯行，致罹刑章，然提領之款項並未挪供己用（
    詳後述），所提領之金額非鉅，且被告為林淑真生前之主要
    照顧者，此部分經證人林楊峯證述在卷（見他字卷第63頁至
    65頁），告訴人對此亦不爭執（見本院卷第79頁），足認其
    犯罪情節尚非重大，經此次偵審程序，嗣後應知戒慎警惕，
    信無再犯之虞，且為免短期自由刑之流弊，本院衡酌各情，
    認其所受本案刑之宣告，以暫不執行為適當，爰依刑法第74
    條第1項第1款規定，宣告緩刑2年，以啟自新。另考量被告
    犯罪情節，為促使被告尊重法律規範秩序，強化其法治觀念
    ，並深切記取教訓，併依刑法第74條第2項第4款規定，命被
    告應於本判決確定之日起1年內，向公庫支付如主文所示之
    金額。被告於本案緩刑期間若違反上開所定負擔情節重大，
    足認原宣告之緩刑難收其預期效果，而有執行刑罰之必要，
    依刑法第75條之1第1項第4款規定，得撤銷其緩刑之宣告，
    附此敘明。
五、沒收：
㈠查本案郵政存簿儲金提款單上蓋印之「林淑真」印文1枚，係盜
  用真正印章所蓋用之印文，既非屬偽造，自無適用刑法第219
  條之規定宣告沒收。又被告偽造之郵政存簿儲金提款單，已交
  付郵局之承辦人員收執，並非被告所有，亦不予宣告沒收。
㈡至被告雖因本案行使偽造私文書犯行而取得27萬1,950元，雖屬
  被告之犯罪所得，然扣除被告支付之喪葬費用、塔位費用、死
  亡證明書規費、除戶登記規費、匯款手續費，剩餘之8萬9,315
  元已匯還給告訴人，有郵政入戶匯款申請書、告訴人之中華郵
  政存簿儲金簿內頁影本足憑（見警卷第119頁、偵卷第215頁）
  ，是此部分若予宣告沒收及追徵，恐有過苛之虞，爰不予宣告
  沒收、追徵。
六、不另為無罪諭知部分： 
  公訴意旨另認被告上開犯行亦涉犯刑法第339條第1項之詐欺取
  財罪嫌等語。然查，被告於偵訊中供稱：因為林淑真行動不便
  ，往生時間是晚上，他生前交代那些錢是用在喪葬費，所以林
  淑真往生後我就支付相關喪葬費用，剩下的錢都匯給告訴人等
  語（見他字卷第61頁），復有被告所提出之喪葬費用估價單、
  塔位費用收據、死亡證明書規費證明、除戶登記規費證明可證
  （見他字卷第83頁至89頁），足認被告確有將所提領款項用於
  支付林淑真之喪葬事宜，且被告已將剩餘之8萬9,315元（扣除
  匯款手續費30元）匯予告訴人，業如前述，實難認其有何不法
  所有意圖或詐欺取財之犯意，自不成立詐欺取財罪，然此部分
  如成立犯罪，因與前開有罪部分具有想像競合犯之裁判上一罪
  關係，爰不另為無罪之諭知。
據上論斷，應依刑事訴訟法第273條之1第1項、第299條第1項前
段，刑法第216條、第210條、第41條第1項前段、第74條第1項第
1款、第2項第4款，判決如主文。
本案經檢察官戴瑞麒提起公訴，檢察官林于湄到庭執行職務。
中　　華　　民　　國　　111 　年　　6 　　月　　30　　日
　　　　　　　　刑事第四庭    法　官　林思婷
以上正本證明與原本無異。
如不服本判決應於收受送達後20日內向本院提出上訴書狀，並應
敘述具體理由。其未敘述上訴理由者，應於上訴期間屆滿後20日
內向本院補提理由書(均須按他造當事人之人數附繕本)「切勿逕
送上級法院」。告訴人或被害人如對於本判決不服者，應具備理
由請求檢察官上訴，其上訴期間之計算係以檢察官收受判決正本
之日期為準。
因疫情而遲誤不變期間，得向法院聲請回復原狀。
中　　華　　民　　國　　111 　年　　7 　　月　　1 　　日

                              書記官  黃添民
附錄本案論罪科刑法條：
刑法第210條
偽造、變造私文書，足以生損害於公眾或他人者，處五年以下有
期徒刑。
刑法第216條
行使第二百一十條至第二百一十五條之文書者，依偽造、變造文
書或登載不實事項或使登載不實事項之規定處斷。